臺灣高等法院刑事裁定　　　　　　　　100年度毒抗字第346號
抗　告　人
即　被　告　葛鏡宇
上列抗告人即被告因違反毒品危害防制條例案件，不服臺灣桃園
地方法院100 年度毒聲字第996 號，中華民國100 年10月31日裁
定（聲請案號：臺灣桃園地方法院檢察署100 年度毒偵字第2381
號），提起抗告，本院裁定如下：
    主  文
抗告駁回。
    理  由
一、按「觀察、勒戒後，檢察官或少年法院（地方法院少年法庭
    ）依據勒戒處所之陳報，認受觀察、勒戒人無繼續施用毒品
    傾向者，應即釋放，並為不起訴之處分或不付審理之裁定；
    認受觀察、勒戒人有繼續施用毒品傾向者，檢察官應聲請法
    院裁定或由少年法院（地方法院少年法庭）裁定令入戒治處
    所強制戒治，其期間為6 個月以上，至無繼續強制戒治之必
    要為止，但最長不得逾1 年」，毒品危害防制條例第20條第
    2 項定有明文。
二、原裁定意旨略以：被告葛鏡宇前因施用第二級毒品，經原法
    院裁定送觀察、勒戒後，法務部矯正署桃園看守所附設勒戒
    處所認有繼續施用毒品之傾向，有該所100 年10月25日桃所
    衛字第1001305076-3號函及所附同日「有無繼續施用毒品傾
    向證明書」各1 份在卷可稽。臺灣桃園地方法院檢察署檢察
    官依毒品危害防制條例第20條第2 項規定，聲請裁定令入戒
    治處所施以強制戒治，經核於法並無不合，爰依法裁定被告
    令入戒治處所施以強制戒治，其期間為6 個月以上，至無繼
    續強制戒治之必要為止，但最長不得逾1 年。
三、被告抗告意旨略以：關於「有無繼續施用毒品傾向評估標準
    紀錄表」中「人格特質」之評估標準，應將犯罪相關紀錄之
    追溯年限、罪名輕重等納入考量，而予以遞減折扣計分。另
    該表「臨床徵候」關於多重藥物使用部分，伊施用第二級毒
    品僅以簡易自製過濾器加熱吸食1 項，並未施用任何其他不
    法藥物。伊於99年12月22日車禍右小腿骨折治療期間，因多
    次感染經長庚醫院依症狀輕重調整抗生素劑量予以控制，直
    至100 年8 月初病情漸趨穩定後始停止，入看守所後於同年
    10月29日凌晨再度因血壓升高、心跳過快、高燒不退而戒護
    就醫，經醫師判定為小腿骨折處舊疾感染復發導致，並另有
    服用慢性心血管疾病用藥「易安穩」等，是否導致「有無繼
    續施用毒品傾向」之誤判，非無疑義，應有重新調查之必要
    云云。
四、惟查：
（一）按有無繼續施用毒品傾向之評估標準，乃以受勒戒人勒戒
      後之結果，並綜合勒戒前之各種情況，作為評估之依據。
      依據勒戒處所評分說明手冊規定，係以「人格特質」、「
      臨床徵候」及「環境相關因素」3 項合併計算分數：(一)分
      數60分以上，判定為有繼續施用毒品傾向；(二)50分以下判
      定為無繼續施用毒品傾向；(三)51分至59分間，由判定者再
      作整體評估後決定，若判定為有繼續施用毒品傾向需加註
      理由；(四)情形特殊之個案，在認為依上開分數判定原則不
      合適時，可依據實際之狀況詳實註明判定之理由，另為判
      定有或無繼續施用毒品傾向；其中「人格特質」係依有無
      毒品犯罪前科、其他犯罪紀錄、短期內再犯、行為觀察；
      「臨床徵候」係依尿液檢驗戒斷症狀、有無多種藥物使用
      、有無注射使用、使用期間、情緒及態度；「環境相關因
      素」係社會功能是否良好及支持系統等，作為判斷分數之
      依據。判定者判定「人格特質」、「臨床徵候」及「環境
      相關因素」合計3 項分數，固係供為判定者判定「有無繼
      續施用毒品傾向」之審酌標準，但非唯一標準。綜合評分
      者，應根據臨床實務，有具體事證，認為個案「有繼續施
      用毒品傾向」者，以綜合評分者所評估為準，此有「有無
      繼續施用毒品傾向」評估標準紀錄表、前揭評估標準評分
      說明手冊可按。
（二）查本件被告經法務部矯正署桃園看守所附設勒戒處所評分
      結果，人格特質為46分（其中毒品犯罪相關司法紀錄4 筆
      、其他犯罪相關紀錄3 筆）、臨床徵候為35分、環境相關
      因素為0 分，合計81分，綜合判斷為「有繼續施用毒品傾
      向」，有法務部矯正署桃園看守所附設勒戒處所有無繼續
      施用毒品傾向證明書及有無繼續施用毒品傾向評估標準紀
      錄表各1 紙在卷可稽（見100 年度毒偵字第2381號影卷第
      107 、108 頁），因上開評估標準係由相關專業人士所設
      計，而上開評估標準紀錄表上所載亦係勒戒處所專業人員
      ，在被告觀察、勒戒期間，依其本職學識評估被告之人格
      特質、臨床徵候、環境相關因素所為之綜合判斷，係經科
      學驗證所得之結論，自足堪憑為判斷被告有無繼續施用毒
      品傾向之證明。是被告徒憑己意指稱上開評估標準紀錄表
      中「人格特質」部分，應將犯罪相關紀錄之追溯年限、罪
      名輕重等納入考量，而予以遞減折扣計分云云，自無足採
      。至被告所稱其於右小腿骨折治療期間及入勒戒處所後，
      另有服用抗生素及其他慢性心血管疾病用藥等，而質疑可
      能導致「有無繼續施用毒品傾向」之誤判，經查上開評估
      標準紀錄表中「臨床徵候」有關「多重藥物使用」及「注
      射使用」部分，均係記載「無」，且得分均為「0 分」（
      見100 年度毒偵字第2381號影卷第107 頁），足見上開上
      開評估標準紀錄表並未將被告所稱其服用之上開藥物列入
      考量而予計分，自無發生誤判之可能，是被告此部分所指
      ，顯有誤會，亦難憑採。
五、綜上所述，原審以被告經令入勒戒處所觀察、勒戒後，有繼
    續施用毒品之傾向，裁定被告令入戒治處所強制戒治，其期
    間為6 個月以上，至無繼續強制戒治之必要為止，但最長不
    得逾1 年，經核並無不合。被告徒以前揭情詞提起抗告，為
    無理由，應予駁回。
六、據上論斷，應依刑事訴訟法第412 條，裁定如主文。
中    華    民    國   100    年    11    月    18    日
                  刑事第四庭審判長法  官  陳筱珮
                                  法  官  孫惠琳
                                  法  官  楊貴雄
以上正本證明與原本無異。
不得再抗告。
                                  書記官  廖純瑜
中    華    民    國   100    年    11    月    22    日